臺灣臺北地方法院刑事裁定　　　　　　　96年度撤緩字第68號
聲　請　人　臺灣臺北地方法院檢察署檢察官
受　刑　人　甲○○
上列聲請人因受刑人違反稅捐稽徵法案件，聲請撤銷緩刑之宣告
（96年度執聲字第976號），本院裁定如下：
    主  文
聲請駁回。
    理  由
一、聲請意旨略以：受刑人甲○○因違反稅捐稽徵法案件，前經
    本院於94年11月11日以92年度訴字第1494號判處有期徒刑8
    月，緩刑3年，於95年3月28日確定在案。受刑人竟又於緩刑
    期內即88年1月至12月間與同案被告許榮敏共同基於幫助他
    人逃漏稅捐及填載不實會計憑證之概括犯意，合計幫助逃漏
    營業稅達544萬1971元，足生損害稅捐稽徵機關核課稅捐之
    正確性及公平性，情節非微，經臺灣士林地方法院於96年4
    月18日以96年度訴字第121號判處有期徒刑10月確定。足見
    並非一時失慮，且更違反先前以被告「經此教訓，當知所惕
    勵，應無再犯之虞」而判決緩刑之基本目的，而有刑法第75
    條之1「足認原宣告之緩刑難收其預期效果，而有執行刑罰
    之必要」甚明，認其已具刑法第75條之1第1項第2款得撤銷
    先前緩刑宣告之原因，而依刑事訴訟法第476條規定聲請撤
    銷先前之緩刑宣告。
二、按刑法部分條文於94年2月2日修正公布，並於95年7月1日施
    行。其中刑法第75條第1項修正為:受緩刑之宣告，而有下列
    情形之一者，撤銷其宣告：一、緩刑期內因故意犯他罪，而
    在緩刑期內受不得易科罰金之有期徒刑以上刑之宣告確定者
    。二、緩刑前因故意犯他罪，而在緩刑期內受不得易科罰金
    之有期徒刑以上刑之宣告確定者。又刑法施行法第6條之1則
    明訂: 於中華民國94年1月7日刑法修正施行前，受緩刑之宣
    告，94年1月7日修正刑法施行後，仍在緩刑期內者，適用94
    年1月7日修正施行之刑法第75條、第75條之1及第76條規定
    。因此，被告受緩刑之宣告不論係在新法施行前後所為，如
    於新法施行後欲撤銷緩刑之宣告，均應依新法規定為之，合
    先敘明。
三、經查:
  (一)依聲請人所檢附之判決書及臺灣高等法院被告前案紀錄表，
    本件受刑人甲○○固係於緩刑期間，因違反商業會計法而受
    臺灣士林地方法院以96年度訴字第121號判處有期徒刑10月
    確定，但細閱該判決書之記載，受刑人本件犯罪行為時間為
    88年1月至12月，顯係在其所受前開緩刑宣告之前，是聲請
    人以受刑人係在緩刑期間更犯罪，認受刑人有刑法第75條之
    1第1項第2款得撤銷緩刑之情事，尚有未洽。
  (二)刑法第75條第1項之規定，受緩刑之宣告，而有該條項各款
    所定之情形者，無論係在緩刑期內或緩刑期前故意犯他罪，
    均以在緩刑期內受「不得易科罰金」之有期徒刑以上刑之宣
    告確定者為要件。而中華民國九十六年度罪犯減刑條例已於
    96年6月15日三讀通過，並於同年7月16日起施行，該條例第
    2條、第3條針對在96年4月24日以前之特定犯罪定有減刑之
    規定，其中原宣告刑判處有期徒刑、拘役或罰金者，減其刑
    期或金額2分之1。本件受刑人甲○○於受前開緩刑宣告前，
    另因違反商業會計法案件，固經臺灣士林地方法院以96年度
    訴字第121號判處有期徒刑10月確定，並據聲請人提出前揭
    判決正本及臺灣高等法院被告前案紀錄表各一份以資佐證。
    然受刑人甲○○前揭違反商業會計法案件因符合中華民國九
    十六年罪犯減刑條例第2條第1項第3款、第8條第1項之規定
    ，業經臺灣士林地方法院於96年9月12日以96年度聲減字第
    231 8號裁定將其宣告刑減為有期徒刑5月，並得易科罰金，
    復有上開裁定在卷可考。是本件受刑人甲○○於緩刑前因故
    意犯他罪，而在緩刑期內所受之宣告刑，係屬得易科罰金之
    有期徒刑，而非不得易科罰金之有期徒刑以上之刑。是本件
    亦不合於刑法第75條第1項得撤銷緩刑宣告之要件。
  (三)又按「受緩刑之宣告，而有下列情形之一者，撤銷其宣告：
    一緩刑期內因故意犯他罪，而在緩刑期內受不得易科罰金之
    有期徒刑以上刑之宣告確定者。二緩刑前因故意犯他罪，而
    在緩刑期內受不得易科罰金之有期徒刑以上刑之宣告確定者
    。」、「前項撤銷之聲請，於判決確定後6月以內為之。」
    、「受緩刑之宣告而有下列情形之一，足認原宣告之緩刑難
    收其預期效果，而有執行刑罰之必要者，得撤銷其宣告：一
    緩刑前因故意犯他罪，而在緩刑期內受得易科罰金之有期徒
    刑、拘役或罰金之宣告確定者。二緩刑期內因故意犯他罪，
    而在緩刑期內受得易科罰金之有期徒刑、拘役或罰金之宣告
    確定者。三緩刑期內因過失更犯罪，而在緩刑期內受有期徒
    刑之宣告確定者。四違反第74條第2項第1款至第8款所定負
    擔情節重大者。」、「前條第2項之規定，於前項第1款至第
    3 款情形亦適用之。」，刑法第75條第1項、第2項、第75條
    之1第1項、第2項分別定有明文。查刑法第75條之1增訂理由
    為：「‧‧‧二關於緩刑之撤銷，現行法第75條第1項固已
    設有兩款應撤銷緩刑之原因；至得撤銷緩刑之原因，則僅於
    保安處分章內第93條第3項與撤銷假釋合併加以規定，體例
    上不相連貫，實用上亦欠彈性。‧‧‧爰參酌上開立法例增
    訂本條，於第1項分設4款裁量撤銷之原因，其理由如次：(一)
    現行關於緩刑前或緩刑期間故意犯他罪，而在緩刑期內受得
    易科罰金之有期徒刑之宣告者，列為應撤銷緩刑之事由，因
    認過於嚴苛，而排除第75條應撤銷緩刑之事由，移列至得撤
    銷緩刑事由，俾使法官依被告再犯情節，而裁量是否撤銷先
    前緩刑之宣告。‧‧‧三本條採用裁量撤銷主義，賦與法院
    撤銷與否之權限，特於第1項規定實質要件為『足認原宣告
    之緩刑難收其預期效果，而有執行刑罰之必要』，供作審認
    之標準。‧‧‧」，是於緩刑前因故意犯他罪，而在緩刑期
    內受是否得易科罰金之宣告分別明文為「應撤銷」或「得撤
    銷」之事由，且於有得撤銷之事由時，賦與法官審酌有無執
    行刑罰之必要，以避免過於嚴苛。本件受刑人甲○○所犯之
    上開違反稅捐稽徵及商業會計法之罪，一在89年間，一在88
    年間，僅因法院判決先後而分別在95年3月28日及96年4月17
    日確定。而前開本院94年度訴字第1491號刑事判決並未諭知
    於緩刑期內付保護管束，故該判決確定後並未執行任何緩刑
    期內保護管束事項，是本院已難審酌原緩刑宣告是否足收其
    預期效果，況聲請人亦未提出其他積極證據或具體說明受刑
    人有何情狀足認「原宣告之緩刑難收其預期效果，而有執行
    刑罰之必要」，是亦難認受刑人甲○○有合於刑法第75條之
    1第1項得撤銷緩刑宣告之情事。
  (四)綜上，本件聲請人之聲請，於法不合，應予駁回。
四、據上論斷，應依刑事訴訟法第220條，裁定如主文。
中　　華　　民　　國　　96　　年　　10　　月　　4 　　日
 　　　　　　　　刑事第四庭法　官　李桂英
上正本證明與原本無異。
如不服本裁定，應於裁定送達後5日內向本院提出抗告狀。
                           書記官  嚴君珮
中　　華　　民　　國　　96　　年　　10　　月　　5 　　日
